最高法院刑事判決　　　　　　　　　　　　　　　九十一年度台上字第五二二九號
　　上　訴　人　甲○○
　　　　　　　　乙○○
右上訴人等因殺人未遂等罪案件，不服台灣高等法院中華民國九十一年二月六日第二
審判決 (九十年度上訴字第三一四○號，起訴案號：台灣板橋地方法院檢察署八十九
年度偵字第一八五四號)，提起上訴，本院判決如左：
    主  文
上訴駁回。
    理  由
壹、甲○○殺人未遂部分及乙○○部分（即原判決事實二部分）：
一、甲○○殺人未遂及乙○○未經許可，持有其他可發射子彈具有殺傷力之改造玩具
    手槍部分：
按刑事訴訟法第三百七十七條規定，上訴於第三審法院，非以判決違背法令為理由，
不得為之。是提起第三審上訴，應以原判決違背法令為理由，係屬法定要件。如果上
訴理由狀並未依據卷內訴訟資料，具體指摘原判決不適用何種法則或如何適用不當，
或所指摘原判決違法情事，顯與法律規定得為第三審上訴理由之違法情形，不相適合
時，均應認其上訴為違背法律上之程式，予以駁回。本件上訴人甲○○上訴意旨略稱
：(一)、被害人何啟明前後所述之被害情節不一，已非無瑕疵，況伊與王鴻陽有無進入
被害人住處？究竟朝被害人腹部射擊一槍或二槍？是否一進入被害人住處，即朝被害
人射擊或係被害人等上前搶槍時被誤傷？均未明瞭，凡此攸關究係故意殺人或誤觸槍
枝扳機而誤傷被害人之認定，原審未詳加調查釐清，遽認伊有殺人之意圖，且未敘明
對其有利或不利證據之取捨理由，尚嫌速斷，並有理由不備之違法。(二)、被害人與證
人朱秉程、游弘勤對於案發經過情節之供述歧異不一，究竟係伊單獨進入被害人住處
或係和王鴻陽一起進入，另係乙○○、潘三吉二人把風，或是王鴻陽、乙○○、潘三
吉三人在外被制服？均待釐清。原判決未予究明，亦未敘明其等差異之供詞對伊有利
部分，為何不足採，亦有可議。(三)、伊與被害人口角被勸開後，至被害人家欲找其理
論，因見被害人家有十幾人，而與伊同行之另三名被告酒醉在車內睡覺，伊即獨自帶
槍壯膽，以防身及恐嚇助勢，當進入被害人住處時，被害人看到馬上衝過來，伊即拿
槍欲嚇阻，而在搶槍過程中誤傷被害人。伊如連續近距離朝被害人腹部射擊數槍，被
害人所穿之衣服正面，理應有一個以上之彈孔，且若有殺人之犯意，焉僅造成被害人
腹部表淺槍傷而已？參酌卷附相片所示之彈孔及被害人受傷之部位與程度，並被害人
亦不否認有向前搶槍之情事，足見伊無殺人之故意，而係被害人衝過來搶槍遭誤傷。
原判決認伊持槍近距離朝被害人身體重要部位腹部開槍，有殺人之故意，未達一般人
均無懷疑之程度，尚有可議等語。上訴人乙○○上訴意旨略稱：伊於民國八十九年一
月十三日晚上受甲○○之邀外出坐上其自用車，途中甲○○未提到前往何處及目的何
在，當其車停在一住家門口，甲○○要伊等在車上等，不久聽到類似槍聲，伊即循聲
走去查看，進屋時未見甲○○，隨即有五、六名大漢將伊架住痛毆在地。證人張文昌
、王曉蘭等人均一致供稱伊與潘三吉走進屋內前，甲○○、王鴻陽均已被制服在地，
手槍也已被奪走等語。伊與潘三吉手無寸鐵，當走進屋內時，即不分青紅皂白被毆打
在地，何來使被害人心生恐懼。原判決卻謂伊等均知甲○○身攜槍彈，仍執意共同前
往，且到被害人住處，四人下車，伊與潘三吉即在外把風，而槍彈係極其危險之物，
自有共同非法持有槍彈及共同威嚇之意，此舉已足使被害人心生恐懼，危害其安全云
云，顯有未合。原判理由又謂「甲○○進入屋內見著何啟明就朝其開槍，並未知會其
餘被告，此突發之行動，殊非王鴻陽或在外把風之乙○○、潘三吉所得預見」云云，
此項理由說明與判決主文亦相矛盾等語。
惟查：採證認事係屬事實審法院之職權，而法院憑以認定犯罪事實之證據，並不以直
接證據為限，即綜合各種直接、間接證據，本於推理作用，為其認定犯罪事實之基礎
，如不違背經驗法則與論理法則，亦非法所不許。原判決依憑被害人何啟明及證人張
文昌、王曉蘭、朱秉程、游弘勤、陳志成等，分別於警訊、事實審偵審中之指、證述
，並上訴人等之部分供述，卷附內政部警政署刑事警察局八十九年一月二十日刑鑑字
第七七七○號鑑驗通知書一紙、扣案具有殺傷力之改造轉輪玩具手槍一枝及子彈照片
一張等證據資料，為綜合之判斷，認甲○○有原判決事實二所載之殺人未遂犯行，乙
○○有原判決事實二所載之未經許可，持有可發射金屬或子彈具有殺傷力之改造手槍
之犯行，因而撤銷第一審關於論處甲○○傷害人之身體（累犯）罪刑部分及乙○○部
分之判決，改判論處甲○○殺人未遂（累犯）罪刑；依牽連犯論處乙○○共同未經許
可，持有其他可發射金屬或子彈具有殺傷力之手槍罪刑。已詳敘其調查證據之結果及
證據取捨並認定犯罪事實之理由。且對於甲○○否認有殺人犯意及行為，乙○○否認
犯罪所辯各節如何係飾卸之詞，不足採，詳加說明指駁。所為論斷均有卷存證據資料
可資覆按，就形式上觀察，要無採證認事違背經驗法則、論理法則，或有其他違背法
令之情形，尚難任意指為違法。又被害人、證人前後之陳述縱有部分不盡一致，或相
互間有所歧異，究竟何者為可採，法院仍得本其自由心證予以斟酌，非謂一有不符或
矛盾，即應認其全部均為不可採信；尤其關於犯罪細節之陳述，有時難免有誇大或渲
染之情形，或因時隔日久而記憶有所模糊；然對於基本事實之陳述，茍與真實性無礙
，則仍非不得予以採信。本件被害人及前開證人對於相關細節之陳述，雖不盡吻合，
但無礙於其等對於被害人如何受害等基本事實陳述之真實性。原判決已敘明綜合被害
人之指訴、前開證人之陳述、上訴人等之供述，並前開證據資料為綜合調查、判斷，
認甲○○有殺人之犯意及事實，乙○○有共同持有具有殺傷力改造玩具手槍及恐嚇危
害安全之犯行。此項論斷並非無據，難認有違背經驗法則、論理法則之情形，乃原審
採證及對於證據證明力自由判斷職權之適法行使。又原判決對於事實認定及證據取捨
之論斷甚為明確，且原審於審判期日調查證據完畢，開始辯論前，審判長問上訴人等
：「尚有何證據請求調查？」上訴人等均稱：「沒有」（原審卷一九七頁），不得任
意指摘原判決調查未盡、理由不備、採證違法而執為上訴第三審之適法理由。又原判
決理由說明王鴻陽、乙○○、潘三吉均知甲○○身攜槍彈，仍執意共同前往，且到被
害人住處下車後，乙○○與潘三吉即在外把風，王鴻陽、甲○○持槍進入被害人住處
，而槍彈係極其危險之物，自有共同非法持有槍彈及共同威嚇之意，且足使被害人心
生恐懼，危害其安全。並謂甲○○進入被害人屋內見著何啟明就朝其開槍，並未知會
其餘被告，此突發之行動，殊非王鴻陽或在外把風之乙○○、潘三吉所得預見，而認
乙○○、王鴻陽、潘三吉僅就持有槍彈恐嚇部分有犯意聯絡及行為分擔，成立共同正
犯，至甲○○朝被害人開槍部分，應係甲○○單獨起意所為，僅甲○○成立殺人未遂
罪。此項論斷與一般事理無違，且非無據，難認有何違背法令之情形，與主文論處甲
○○殺人未遂（累犯）罪刑，論處乙○○共同未經許可，持有其他可發射金屬或子彈
具有殺傷力之手槍罪刑，並無齟齬矛盾可言，不得任意指摘原判決有理由矛盾之違法
，而執為上訴第三審之合法理由。此外甲○○、乙○○上訴意旨徒憑己見，就原審採
證認事職權之適法行使，及原判決已明白論斷之事項，仍執前詞，任意指摘原判決違
法，甲○○並就有無殺人之犯意，是否因搶槍時觸及扳機而誤傷被害人；乙○○並就
是否知悉甲○○攜帶槍彈，及有無在外把風等事項，仍為單純事實之爭辯，核與法律
規定得為第三審上訴理由之違法情形，不相適合。應認其二人關於此部分之上訴違背
法律上之程式，予以駁回。
二、乙○○恐嚇危害安全部分：
按刑事訴訟法第三百七十六條所列各罪之案件，經第二審判決者，不得上訴於第三審
法院，法有明文。本件乙○○牽連犯恐嚇危害安全部分，原判決認係成立刑法第三百
零五條之罪，核屬刑事訴訟法第三百七十六條第一款之案件，依上開說明，既經第二
審判決，自不得上訴於第三審法院。縱此部分與前述乙○○違反槍砲彈藥刀械管制條
例部分有牽連關係，為裁判上一罪，但其違反槍砲彈藥刀械管制條例部分之上訴為不
合法，本院應從程序上予以駁回，而無從為實體上判決，對於其輕罪之此部分，亦無
從適用審判不可分原則，為實體上審判。乙○○竟復對此部分提起上訴，顯為法所不
許，應予駁回。
貳、甲○○未經許可持有爆裂物部分（即原判決事實一部分）：
查第三審上訴書狀，應述上訴之理由，其未述者，得於提起上訴後十日內補提理
由書於原審法院，已逾上述期間，而於第三審法院未判決前仍未提出上訴理由書狀者
，第三審法院應以判決駁回之，刑事訴訟法第三百八十二條第一項、第三百九十五條
後段規定甚明。本件上訴人甲○○不服原審關於其本人部分之判決，於九十一年三月
十五日提起上訴，惟對於原判決論處其未經許可持有爆裂物（累犯）罪刑部分，並未
述理由，迄今逾期已久，於本院未判決前仍未提出，依上開規定其此部分之上訴自
非合法，應予駁回。
據上論結，應依刑事訴訟法第三百九十五條，判決如主文。
中      華      民      國    九十一    年      九      月     十九     日
                              最高法院刑事第三庭
                                  審判長法官  董  明  霈
                                        法官  林  茂  雄
                                        法官  王  居  財
                                        法官  張  祺  祥
                                        法官  吳  三  龍
      右正本證明與原本無異
                                              書  記  官
中      華      民      國    九十一    年      九      月    二十六    日
